臺灣高等法院臺南分院刑事裁定
110年度毒抗字第862號
抗  告  人  王念吾




上列抗告人因強制戒治案件，不服臺灣嘉義地方法院中華民國11
0年10月18日裁定（110年度毒聲字第449號）提起抗告，本院裁
定如下：    
    主  文
抗告駁回。
    理  由
一、本件抗告意旨略以：伊已執行觀察勒戒完畢，為何要送強制
    戒治？此明顯違反「一罪不兩罰」的原則，爰提起抗告，請
    求撤銷原裁定云云。
二、按「觀察、勒戒後，檢察官依據勒戒處所之陳報，認受觀察
    、勒戒人有繼續施用毒品傾向者，檢察官應聲請法院裁定令
    入戒治處所強制戒治，其期間為6 個月以上，至無繼續強制
    戒治之必要為止，但最長不得逾1 年」，毒品危害防制條例
    第20條第2 項後段定有明文。又有無繼續施用毒品傾向之評
    估標準，並非完全以受勒戒人勒戒後之結果為準，勒戒前之
    各種情況，仍應作為評估之依據，依勒戒處所評分說明手冊
    規定，係以「前科紀錄與行為表現」、「臨床評估」及「社
    會穩定度」3項合併計算分數：㈠分數60 分以上，判定為有
    繼續施用毒品傾向。㈡50分以下判定為無繼續施用毒品傾向
    。㈢51分至59分間判定者再做整體評估後決定，若判定為有
    繼續施用毒品傾向需加註理由。…而其中之「前科紀錄與行
    為表現」係依毒品犯罪相關司法紀錄、首次毒品犯罪年齡、
    其他犯罪相關紀錄、入所時尿液毒品檢驗、所內行為表現；
    「臨床評估」係物質使用行為、合法物質濫用、使用方式、
    使用年數、精神疾病共病（含反社會人格）、臨床綜合評估
    （含病識感、動機、態度、就醫意願）；「社會穩定度」則
    係依工作、家庭等，作為判斷分數之依據。因此，評斷有無
    吸食毒品傾向，係一具體個案之臨床實務及相關事證等情綜
    合判定，有其相當之專業依據及標準，且涉及專門醫學，又
    衡酌強制戒治之目的，係為協助施用毒品者戒斷毒品之心癮
    及身癮所為之一種保安處分類型，而該評估標準係適用於每
    一位受觀察、勒戒處分之人，具一致性、普遍性、客觀性，
    綜合判斷之結果，倘其評估由形式上觀察無擅斷或濫權等明
    顯不當之情事，法院宜予尊重。
三、經查：抗告人前因施用第一、二級毒品案件，經原審法院於
    民國110年8月4日以110年度毒聲字第353號裁定令入勒戒處
    所執行觀察、勒戒，有上開刑事卷宗在卷可查。抗告人執行
    後，經評定結果，其「前科紀錄與行為表現」為27分、「臨
    床評估」為36分、「社會穩定度」則為5 分；若以動、靜態
    因子區分，其中「動態因子」為11分、「靜態因子」為57分
    ，總計68分，而判定抗告人有繼續施用毒品之傾向，有臺南
    看守所110年10月13日函附之「有無繼續施用毒品傾向評估
    標準紀錄表」及證明書附卷可憑。從而，本件抗告人前依原
    審法院裁定令入勒戒處所施以觀察勒戒，既經專業評估有繼
    續施用毒品傾向，無法戒斷毒癮，自有再施以強制戒治之必
    要。
四、抗告人雖辯稱其已執行觀察勒戒完畢，如果再送強制戒治，
    有違「一罪不兩罰」的原則云云。惟抗告人於觀察勒戒後，
    經評定有繼續施用毒品傾向，自應依毒品危害防制條例第20
    條第2 項後段規定，裁定送強制戒治，且上開立法規範目的
    旨在協助抗告人戒除毒癮，與「一罪不兩罰」之概念無涉，
    抗告人所指顯對法律有所誤解。
五、綜上所述，原審法院因而依檢察官之聲請，適用毒品危害防
    制條例第20條第2 項後段之規定，裁定令入戒治處所施以強
    制戒治，其期間為6 個月以上，至無繼續強制戒治之必要為
    止，但最長不得逾1 年，經核並無不合。從而，抗告人以上
    開理由提起抗告指摘原裁定為不當，難認有理由，應予駁回
    。
六、據上論斷，應依刑事訴訟法第412條，裁定如主文。　 
中　　華　　民　　國　　110 　年　　11　　月　　8 　　日
                  刑事第七庭    審判長法　官  吳勇輝
                                      法　官  吳錦佳
                                      法　官  黃國永
以上正本證明與原本無異。
不得再抗告。
　　　　　　　　　　　　　　　　　　　書記官  葉宥鈞
中　　華　　民　　國　　110 　年　　11　　月　　8 　　日